【裁判字號】    97,訴,2525
【裁判日期】    970930
【裁判案由】    違反毒品危害防制條例
【裁判全文】
臺灣彰化地方法院刑事判決              97年度訴字第2525號
公  訴  人  臺灣彰化地方法院檢察署檢察官
被      告  甲○○
上列被告因違反毒品危害防制條例案件，經檢察官提起公訴（97
年度毒偵字第3210號），本院依簡式審判程序判決如下：
    主  文
甲○○施用第一級毒品，累犯，處有期徒刑玖月；又施用第二級
毒品，累犯，處有期徒刑陸月。應執行有期徒刑壹年貳月。
    事  實
一、甲○○前於民國89年間，因施用毒品案件，經檢察官聲請送
    強制戒治並提起公訴，強制戒治部分，經本院以90年度毒聲
    字第46號裁定令入戒治處所施以強制戒治1年，再由本院以
    90年度毒聲字第3038號裁定停止戒治，所餘戒治期間付保護
    管束，而於90年8月29日停止處分出所，並於91年2月22日保
    護管束期滿未經撤銷停止戒治，而視為強制戒治執行完畢。
    其又於前揭強制戒治執行完畢釋放後5年內之93年間，因施
    用毒品案件，經臺灣高等法院臺中分院以93年度上易字第14
    12號判決判處有期徒刑10月確定，並於95年1月3日執行完畢
    。詎仍不知悔改，復基於施用第一級毒品海洛因之犯意，於
    97年6月23日12時許，在其位於彰化縣鹿港鎮○○里○○路
    259之1號住處，以將海洛因摻入香菸後點燃吸食之方式，施
    用第一級毒品海洛因1次；復基於施用第二級毒品甲基安非
    他命之犯意，於上揭時、地，以將甲基安非他命置於玻璃管
    內以火燒烤吸食其煙霧方式，施用第二級毒品甲基安非他命
    1次。嗣於97年6月25日9時17分許因另案為警拘提，於其上
    開施用第一級毒品及施用第二級毒品之犯罪未為有偵查權限
    之機關發覺前，即主動向員警自首前開犯行，而接受裁判，
    且經警採尿送驗後，結果呈嗎啡及甲基安非他命陽性反應，
    而悉上情。
二、案經彰化縣警察局芳苑分局報告臺灣彰化地方法院檢察署檢
    察官偵查起訴。
    理  由
一、本件被告甲○○所犯係死刑、無期徒刑、最輕本刑為3年以
    上有期徒刑以外之罪，其於準備程序就前揭被訴事實為有罪
    之陳述，經受命法官告知簡式審判程序之旨，並聽取其與公
    訴人之意見後，本院認無不得或不宜改依簡式審判程序進行
    之處，爰依刑事訴訟法第273條之1第1項、第284條之1，裁
    定本案由受命法官獨任進行簡式審判程序，合先敘明。
二、訊據被告甲○○對於上揭事實坦承不諱，且其於97年6月25
    日9時10分許為警採集之之尿液送驗，結果呈嗎啡及甲基安
    非他命陽性反應，有彰化縣警察局芳苑分局委託檢驗尿液代
    號與真實姓名對照認證表及詮昕科技股份有限公司濫用藥物
    尿液檢驗報告各1紙附卷可憑，足徵被告之任意性自白與事
    實相符，可以採信。
三、按施用第一、二級毒品為犯罪行為，毒品危害防制條例第10
    條定有處罰明文。故施用第一、二級毒品者，依前揭規定本
    應科以刑罰，惟基於刑事政策，對合於一定條件之施用者，
    則依同條例第20條、第23條之規定，施以觀察、勒戒或強制
    戒治之保安處分。又毒品危害防制條例於92年7月9日修正公
    布，自93年1月9日施行。其中第20條、第23條將施用毒品之
    刑事處遇程序，區分為「初犯」及「5年內再犯」、「5年後
    再犯」。依其立法理由之說明：「初犯」，經觀察、勒戒或
    強制戒治後，應為不起訴處分或不付審理之裁定；「5年內
    再犯」者，因其再犯率甚高，原實施之觀察、勒戒及強制戒
    治既已無法收其實效，爰依法追訴或裁定交付審理。至觀察
    、勒戒或強制戒治執行完畢釋放後，「5年後再犯」者，前
    所實施之觀察、勒戒或強制戒治已足以遮斷其施用毒品之毒
    癮，為期自新及協助其斷除毒癮，仍適用「初犯」規定，始
    應先經觀察、勒戒或強制戒治程序。查本件被告前於89年間
    ，因施用毒品案件，經檢察官聲請送強制戒治並提起公訴，
    強制戒治部分，經本院以90年度毒聲字第46號裁定令入戒治
    處所施以強制戒治1年，再由本院以90年度毒聲字第3038號
    裁定停止戒治，所餘戒治期間付保護管束，而於90年8月29
    日停止處分出所，並於91年2月22日保護管束期滿未經撤銷
    停止戒治，而視為強制戒治執行完畢。其又於前揭強制戒治
    執行完畢釋放後5年內之93年間，因施用毒品案件，經臺灣
    高等法院臺中分院以93年度上易字第1412號判決判處有期徒
    刑10月確定，並於95年1月3日執行完畢等情，有臺灣高等法
    院被告前案紀錄表及臺灣彰化地方法院檢察署刑案資料查註
    紀錄表各1份在卷可參。是被告前因施用毒品案件，經強制
    戒治執行完畢並釋放後，曾於5年內再度施用毒品並經依法
    追訴處罰，縱其於本案之施用毒品犯罪時間距離先前強制戒
    治執行完畢釋放已逾5年，仍不合於「5年後再犯」之規定，
    且因被告已於「5年內再犯」，顯見其再犯率甚高，即應依
    毒品危害防制條例第10條之規定處罰。綜上所述，本案事證
    明確，被告犯行洵堪認定，應予依法論科。
四、查海洛因及甲基安非他命係毒品危害防制條例所定之第一、
    二級毒品，不得非法持有、施用。核被告甲○○所為，係犯
    毒品危害防制條例第10條第1項之施用第一級毒品罪及同條
    第2項之施用第二級毒品罪。其為供施用毒品海洛因、甲基
    安非他命而持有之低度行為，各為其施用之高度行為所吸收
    ，均不另論罪。其所犯上開施用第一級毒品及施用第二級毒
    品2 罪間，犯意各別，行為互殊，應予分論併罰。被告有如
    事實欄所述前科及執行紀錄，有臺灣彰化地方法院檢察署刑
    案資料查註紀錄表、臺灣高等法院被告前案紀錄表各1份在
    卷可考，其於5年以內故意再犯本件有期徒刑以上之2罪，均
    為累犯，應各依刑法第47條第1項之規定加重其刑。另按刑
    法第62條所謂「發覺」，固非以有偵查犯罪職權之機關或人
    員確知其人犯罪無誤為必要，而於對其發生嫌疑時，即得謂
    為已發覺；但此項對犯人之嫌疑，仍須有確切之根據得為合
    理之可疑者，始足當之，若單純主觀上之懷疑，要不得謂已
    發生嫌疑（最高法院72年臺上字第641號判例意旨參照）。
    本件有關被告涉犯施用第一級毒品海洛因及施用第二級毒品
    甲基安非他命之犯行，被告係因另案於97年6月25日9時17分
    許為警拘提，雖當場無具體事證足資證明被告確實涉有施用
    海洛因及甲基安非他命之上開犯行，被告仍同意採尿送驗，
    惟在尚未知悉檢驗結果，而被告外觀亦無何特徵足以顯現其
    係現行犯或準現行犯之情形下，被告即在警員製作筆錄時主
    動向彰化縣警察局芳苑分局大城分駐所警員自首其施用第一
    級毒品海洛因及第二級毒品甲基安非他命之犯行（詳見97年
    6月25日警局調查筆錄），足認被告確係在警員未發現有確
    切之根據得為合理之懷疑前，即主動供述其施用第一級毒品
    海洛因及第二級毒品甲基安非他命，是被告對於未發覺之罪
    自首而接受裁判，應依自首之規定減輕其刑，上開刑有加重
    及減輕者，並均依法先加後減之。爰審酌被告經強制戒治及
    刑之執行後，猶未能深切體認毒品危害己身之鉅，及早謀求
    脫離毒害之道，反而於出監後伺機再犯，未見有何收斂、警
    惕之意，無視於毒品對於自身健康之戕害及國家對於杜絕毒
    品犯罪之禁令，自有使其接受相當時期監禁以敦化性情之必
    要，惟念及被告於犯後尚能坦承犯行，且施用毒品固戕害個
    人健康至深，然就他人權益之侵害仍屬有限，及其犯罪動機
    、目的、手段、智識程度等一切情狀，分別量處如主文所示
    之刑，並定其應執行之刑，以示懲儆。
據上論斷，應依刑事訴訟法第273條之1第1項、第299條第1項前
段，毒品危害防制條例第10條第1項、第2項，刑法第11條前段、
第47第1項、第62條前段、第51條第5款，判決如主文。
本案經檢察官陳茂榮到庭執行職務。
中    華    民    國    97    年    9     月    30    日
                  刑事第二庭          法  官  尚安雅
以上正本證明與原本無異。
如不服本判決，應於判決送達後10日內，向本院提出上訴書狀，
上訴書狀應「敘述具體上訴理由」，並按他造當事人之人數附繕
本。「切勿逕送上級法院」。
中    華    民    國    97    年    10    月     3    日
                                      書記官   陳文俊
附錄本案論罪科刑法條全文：
毒品危害防制條例第10條
施用第一級毒品者，處 6 月以上 5 年以下有期徒刑。
施用第二級毒品者，處 3 年以下有期徒刑。


司法院資訊處製作；財團法人民間司法改革基金會備份。
